臺灣臺北地方法院民事判決　　　　　　 100年度訴字第4851號
原　　　告　宏廣股份有限公司
法定代理人　王中元
訴訟代理人　彭志傑律師
被　　　告　劉同琪
　　　　　　劉榆
　　　　　　謝明權
　　　　　　陳嘉亮
上列當事人間請求損害賠償事件，本院於民國100 年12月27日言
詞辯論終結，判決如下：
    主  文
原告之訴駁回。
訴訟費用由原告負擔。
    事  實  及  理  由
一、原告主張：被告於民國97年間向鈞院聲請假扣押原告之財產
    ，經鈞院以97年度裁全字第6790號裁定准予假扣押（下稱系
    爭假扣押裁定），被告以系爭假扣押裁定為執行名義扣押原
    告對訴外人之債權，致原告受有附表所示之損害。爰依民法
    第184 條、民事訴訟法第531 條第1 項之規定擇一請求。聲
    明：被告應分別給付原告附表所示損害金額，及自起訴狀繕
    本送達之翌日起至清償日止，按年息百分之5 計算之利息。
二、被告則以：（一）本件係因被告起訴請求之本案敗訴確定而
    有假扣押撤銷原因，非屬假扣押自始不當而撤銷，亦非因民
    事訴訟法第529 條第4 項及第530 條第3 項之事由而撤銷，
    原告自不得依民事訴訟法第531 條第1 項之規定請求損害賠
    償。（二）被告主觀上係本於對原告債權之確信而對原告之
    財產為假扣押，尚不得僅因本案判決結果不利於被告，即認
    被告係故意或過失以違法、背於善良風俗之方法濫行聲請假
    扣押裁定加損害於原告，原告既不能證明被告有何故意或過
    失之侵權行為，自不得依民法第184 條之規定請求損害賠償
    等語，茲為抗辯。聲明：原告之訴駁回。
三、按民事訴訟法第531 條所謂假扣押裁定因自始不當而撤銷，
    係指對於假扣押裁定抗告，經抗告法院依命假扣押時客觀存
    在之情形，認為不應為此裁定而撤銷之情形而言，若係因本
    案訴訟敗訴確定而撤銷該裁定，僅屬因命假扣押以後之情事
    變更而撤銷，尚非該條所謂因自始不當而撤銷。最高法院67
    年台上字第1407號判例要旨可供參照。次按民事訴訟法第53
    1 條第1 項規定，假扣押裁定因自始不當而撤銷或因債權人
    不於一定期間內起訴及債權人聲請而撤銷假扣押裁定者，債
    權人應賠償債務人因假扣押或供擔保所受之損害。其中所謂
    債權人聲請撤銷假扣押者，係與「假扣押裁定因自始不當而
    撤銷」、「假扣押債權人未依限期起訴」併列為請求賠償之
    原因，則解釋「假扣押裁定因假扣押債權人聲請而撤銷」之
    要件，應予限縮解釋為「僅於債權人之請求不正當者」，始
    應由假扣押債權人對假扣押債務人負賠償責任，方稱公允。
    又按債務人因假扣押受有損害，向債權人請求賠償，若非本
    於民事訴訟法第531 條之規定，而係依民法侵權行為之法則
    辦理，則須債權人聲請假扣押有故意或過失，始得為之。最
    高法院著有95年台上字第2986號判決要旨可供參照。另按民
    事訴訟如係由原告主張權利者，應先由原告負舉證之責，若
    原告先不能舉證，以證實自己主張之事實為真實，則被告就
    其抗辯事實即令不能舉證，或其所舉證據尚有疵累，亦應駁
    回原告之請求。最高法院17年上字第917 號判例要旨亦可參
    照。
四、經查，被告劉同琪於97年間以系爭假扣押裁定向臺灣花蓮地
    方法院聲請強制執行原告之財產，經臺灣花蓮地方法院以97
    年度執全字第362 號發執行命令，扣押原告對訴外人財團法
    人中華民國佛教慈濟慈善事業基金會之債權新臺幣（下同）
    2,468,088 元；被告劉榆、謝明權、陳嘉亮於97年間以系
    爭假扣押裁定向臺灣花蓮地方法院聲請強制執行原告之財產
    ，經臺灣花蓮地方法院以97年度執全字第336 號發執行命令
    ，扣押原告對訴外人財團法人中華民國佛教慈濟慈善事業基
    金會之債權共計2,506,090 元等情，經本院依職權調閱執行
    卷宗查核屬實，堪可認定。次查，兩造間系爭假扣押裁定之
    本案，為被告主張其以40% 之退休金購買原告股票之法律行
    為係通謀虛偽意思表示而無效，並訴請原告給付該40% 之退
    休金（即附表所示假扣押金額）。又兩造於本案審理中對於
    被告曾為原告之員工、被告於94 年間退休、被告分別將40%
    退休金匯入原告帳戶、原告於97年7 月25日以臺北57支郵局
    第697 號存證信函催告被告給付退休金等節為不爭執等情，
    亦經本院依職權調閱本院98年度重勞訴字第6 號、臺灣高等
    法院99年度重勞上字第6 號卷宗查核屬實，堪可認定。足認
    被告非無正當事由而恣意聲請假扣押。嗣後假扣押裁定雖由
    被告聲請撤銷，然被告既無濫行假扣押又任意撤銷之情事，
    揆諸首揭說明，即不適用民事訴訟法第531 條第1 項之規定
    ，上訴人主張被上訴人應依該條規定負損害賠償之責，於法
    無據。再本件原告固主張被告所提本案訴訟業已敗訴確定在
    案，而依民法第184 條主張被告應負損害賠償責任云云。惟
    查，被告所提本案訴訟歷經一、二審之審理，須詳予調查暨
    經兩造攻防辯論後，始能獲得結論，且該判決係法院取捨證
    據、認定事實、適用法律之職權結果，難謂被告於起訴前即
    得預見。原告復未能提出其他證據資料，證明被告故意或過
    失利用假扣押方式損害原告，又假扣押為民事訴訟法明文規
    定之債權保全制度，被告依法院所為假扣押裁定，依法供擔
    保後進行強制執行之債權保全程序，要難認為被告係故意以
    背於善良風俗方法，加損害於原告，或有何違反保護他人之
    法律，致生損害於原告之情況，是原告單憑被告所提本案訴
    訟遭判決敗訴確定，據以依民法第184 條侵權行為損害賠償
    法律關係請求被告賠償，自非可採。
五、綜上，原告依民事訴訟法第531 條第1 項、民法第184 條之
    規定，訴請被告分別給付原告附表所示損害金額，及自起訴
    狀繕本送達之翌日起至清償日止，按年息百分之5 計算之利
    息。為無理由，不應准許。
六、本件事證已臻明確，兩造其餘攻擊防禦方法及舉證，核於判
    決結果不生影響，爰不一一論斷，附此敘明。
七、據上論結，本件原告之訴為無理由，依民事訴訟法第78條，
    判決如主文。
中    華    民    國   100    年    12    月    30    日
                  民事第八庭  法  官  黃呈熹
以上正本係照原本作成。
如對本判決上訴，須於判決送達後20日內向本院提出上訴狀。如
委任律師提起上訴者，應一併繳納上訴審裁判費。
中    華    民    國   100    年    12    月    30    日
                              書記官  傅美蓮
附表
┌──┬───┬──────┬────┬──────────┬────────────┐
│編號│姓  名│假扣押金額  │ 執行費 │   損害期間         │損害金額（元以下捨去）  │
├──┼───┼──────┼────┼──────────┼────────────┤
│ 1  │劉同琪│ 2,448,500元│19,588元│97年10月31日至至99年│（2,448,500元+19,588元）│
│    │      │            │        │12月31日（共26個月）│x5%÷12x26=267,376元    │
├──┼───┼──────┼────┼──────────┼────────────┤
│ 2  │劉榆│   597,300元│ 4,778元│97年10月31日至至99年│（597,300元+4,778元）x5%│
│    │      │            │        │12月31日（共26個月）│÷12x26=65,225元        │
├──┼───┼──────┼────┼──────────┼────────────┤
│ 3  │謝明權│ 1,062,900元│ 8,503元│97年10月31日至至99年│（1,062,900元+8,503元） │
│    │      │            │        │12月31日（共26個月）│x5%÷12x26=116,068元    │
├──┼───┼──────┼────┼──────────┼────────────┤
│ 4  │陳嘉亮│   826,000元│ 6,608元│97年10月31日至至99年│（826,000元+6,608元）x5%│
│    │      │            │        │12月31日（共26個月）│÷12x26=90,199元        │
└──┴───┴──────┴────┴──────────┴────────────┘